臺灣桃園地方法院刑事判決　　　　　　　　　　　　　九十二年度訴字第六六五號
　　公　訴　人　臺灣桃園地方法院檢察署檢察官
　　被　　　告　丙○○
　　指定辯護人　本院公設辯護人　甲○○
右列被告因殺人未遂案件，經檢察官提起公訴（九十一年度偵字第一二九九九號），
本院判決如左：
    主  文
丙○○傷害人之身體，累犯，處有期徒刑壹年。扣案番刀壹支沒收。
    理  由
一、丙○○與丁○○係堂兄弟，二人間有家庭暴力防治法第三條第四款所定家庭成員
    之關係，因祖產分配問題時有爭執。又丙○○前於民國（下同）八十八年間因犯
    傷害罪，經本院判處有期徒刑六月確定，並於八十八年十一月九日執行完畢。丙○○仍不知悔改，於九十一年六月二十六日晚間十一時許，在外飲酒後返回桃園
    縣龍潭鄉黃唐村二十三鄉黃泥塘五十號其與丁○○共居之三合院住處，並攜所有
    之番刀一把置於腋下，於上開住處前與丁○○因彼此區間隔板之問題而發生口角
    ，丙○○遂心生不滿，竟萌傷害他人身體之犯意，持前開番刀往丁○○頭部、胸
    部揮砍，丁○○奮力防禦，並呼喊在屋內洗澡之子乙○○拿取錄影機出來錄影存
    證，惟丁○○仍遭丙○○持刀砍傷，受有左臉耳前撕裂傷（五乘○．五乘○．五
    公分）、左額撕裂傷、左上臂切割傷（八乘一乘○．五公分）、胸寓切割傷（二
    乘一乘○．三公分）、右前胸切割傷（三乘○．五乘○．五公分）及四肢多處表
    淺性割傷等傷害。而乙○○拿錄影機錄影存證時，丙○○見狀轉而持上開番刀攻
    擊乙○○，致乙○○頭部遭刺傷，使乙○○受有左臉切割傷（三乘○．八乘○．
    八公分）、左臉頰淺部撕裂傷（一二乘○．一乘○．一公分）、左上唇切割傷（
    二乘○．五乘○．五公分）等傷害。嗣乙○○發覺丙○○仍未停止揮砍動作，遂
    停止錄影，將錄影機拿進屋內放置後，趁丙○○攻擊丁○○時，自後面將丙○○
    壓倒在地，丁○○即趁機將丙○○手中之刀奪下，丁○○再進入屋內打電話報警
    ，並以繩子綑綁丙○○，待警察到場後，交由員警處理。
二、案經丁○○、乙○○訴由桃園縣警察局平鎮分局報請台灣桃園地方法院檢察署檢
    察官偵查起訴。
    理  由
一、訊據被告丙○○固承認有於上揭時、地與告訴人丁○○、乙○○發生爭執之事實
    ，惟矢口否認有何傷害之犯行，辯稱：當天伊外出一進門，丁○○父子二人都在
    廣場，伊將機車停在門口，要過找丁○○父子理論，丁○○父子就用三字經罵伊
    ，乙○○並把刀子拿出來，伊去搶乙○○的刀子要去報警，丁○○就拿麻製的飼
    料袋套住伊的頭，伊要抵抗，就拿手中刀子亂揮，才刺到丁○○父子的，不是故
    意要刺傷他們的云云。經查：
    （一）告訴人丙○○、乙○○與被告發生口角、追逐後，告訴人丁○○受有左臉
          耳前撕裂傷（五乘○．五乘○．五公分）、左額撕裂傷、左上臂切割傷（
          八乘一乘○．五公分）、胸寓切割傷（二乘一乘○．三公分）、右前胸切
          割傷（三乘○．五乘○．五公分）及四肢多處表淺性割傷等傷害；告訴人
          乙○○受有左臉切割傷（三乘○．八乘○．八公分）、左臉頰淺部撕裂傷
          （一二乘○．一乘○．一公分）、左上唇切割傷（二乘○．五乘○．五公
          分）等傷害之事實，有告訴人丁○○受傷之診斷證明書二紙（見偵查卷第
          十頁、第三十二頁）、告訴人乙○○受傷之診斷證明書二紙（見偵查卷第
          十四頁、第三十三頁）在卷可按。即告訴人丙○○、乙○○在與被告發生
          爭執後即受有上開傷害，已可認定。
    （二）雖然被告以刀子是告訴人乙○○拿出來，伊搶到刀子後要去報警卻被飼料
          袋套住頭，才會亂揮而刺傷告訴人二人云云置辯。惟證人即告訴人丁○○
          先於警訊中指述：「當時我在自宅門口庭院泡茶，丙○○自屋外騎車返家
          ，走我背後就問：『我可以坐下來嗎？』，我回答：『我們之間沒有什麼
          可談的』，丙○○心中不悅即將我大力踢開並抽出腋下夾著預藏之番刀朝
          我頭部、脖子、胸部、攻擊，我用雙手將刀擋開，所以身上被攻擊了數刀
          ，這時我二兒子乙○○本來在屋內洗澡，聽到屋外大聲爭吵連忙跑了出來
          ，我大聲交代其將錄影機拿出來拍攝，但之前丙○○持刀朝我頭、胸攻擊
          之畫面已來不及錄了。」、「我兒子拍攝時太陽穴部位遭丙○○刺傷。」
          等語（見偵查卷第七頁附九十一年六月二十七日偵訊筆錄）；證人丁○○
          繼於偵查中指述：「當天晚上我在外面喝茶，過去我們因土地糾紛，他可
          能對我有不滿，當天他自外面回來，我們聊了幾句，他問我可不可以坐下
          來，我說我和你沒什麼可聊的，他突然拿出一把尖刀對我劈下來，我被他
          砍了十幾刀，我兒子錄影時被他砍了一刀，我兒子放下錄影機把丙○○推
          倒，我就把他刀搶下來，把他捆綁起來，我就報警，我兒子壓在他身上是
          怕他掙脫。」等語（見偵查卷第二十九頁之九十一年八月十二日訊問筆錄
          ）；而證人丁○○於審理中亦再次證稱：「被告在殺我前，有問我後面的
          路隔板的問題，我就說我懶得理你，他就把我推倒，我要爬起來時，他就
          從腋下拿刀子出來，第一刀砍我頭部左方太陽穴，第二刀砍我左側頭部，
          我爬起，想要抓住他拿刀子的手，沒抓到，他還拿刀刺我的胸口，刺到我
          的胸部正中央，流很多血，我繼續在跟被告拉扯，刀子也在我身上上半身
          劃了很多刀，前後劃了約有七、八刀，我兒子就開始錄影了。」等語（見
          本院卷第七十三頁之九十二年十一月二十四日訊問筆錄）。核與證人即告
          訴人乙○○於警訊中指述：「當時他在屋內洗澡，忽聞屋外有人大聲爭吵
          ，我衝出屋外，只見到丙○○手中持著番刀朝著我父親猛刺，我父親交代
          我拿出錄影機拍攝存證，但我見丙○○瘋狂毫無理性，我走到丙○○身後
          放下錄影機停止拍攝，趁其不備想將其制服，但在拍攝途中，已遭丙○○
          持刀向我頭部太陽穴刺傷。」等語（見偵查卷第十一頁附九十一年六月二
          十七日偵訊筆錄），均相吻合，足認告訴人丁○○、乙○○上開關於與被
          告發生口角及遭被告持刀揮砍、追逐等情節之陳述，具有相當可信性。此
          外，證人即到現場處理之警員張琪於偵查中證稱：「（為何會到現場？）
          接到乙○○父子打電話，說有人要砍人，叫我們去處理。」、「（現場情
          況？）丙○○全身酒味，被綁著坐在地上，有番刀。、「（丁○○父子有
          酒味？）沒有。」等語（見偵查卷第五十三頁之九十二年三月三十一日訊
          問筆錄），亦核與上開告訴人二人陳述捆綁被告後之情形相符，堪信告訴
          人二人上開指述與事實相符而堪採信。
    （三）從而，依上開告訴人二人之陳述，核與告訴人所受傷之傷害，已足以認定
          本件確係被告持刀砍傷告訴人二人無誤。此外，復有警察拍攝之現場照片
          六張（見偵查卷第十五頁至第十八頁）、告訴人錄影翻拍之照片四十五張
          （見偵查卷第三十四頁至第四十二頁、第四十七頁至第四十九頁）、本院
          勘驗上開告訴人乙○○所拍攝之錄影帶之勘驗筆錄（見本院卷第八十七頁
          ），及扣案番刀一把可資佐證，本件被告傷害犯行事證明確，已經可以認
          定，應依法論罪科刑。
二、按刑法上殺人罪與傷害罪之區別，本視加害人有無殺意為斷，被害人所受之傷害
    程度，固不能據為認定有無殺意之唯一標準，但加害人之下手情形如何，於審究
    犯意方面，仍不失為重要參考資料（最高法院二十年非字第一○四號判例意旨參
    照）。本件檢察官雖以被告持番刀向告訴人二人之頭、胸部等要害揮砍，足以使
    人致死，被告明知如此，仍決意行之，足見被告有殺人之犯意甚明。惟查被告與
    告訴人丁○○為堂兄弟關係，雖二人平日對於祖產土地問題時有爭執，然其等實
    無深仇大恨，被告殆無僅因細故即萌生殺人犯意之理。且參酌被告雖有右揭犯行
    ，惟據告訴人乙○○於偵訊中證述：「當時我在洗澡，丙○○就騎機車回來，因
    丙○○當天下午就恐嚇說晚上等著看，我怕有什麼事就衝出去，我父親說丙○○
    有刀趕快拿攝影機，我一出來就看他丙○○拿刀子在亂揮，我進去穿短褲就拿攝
    影機出來，當時我父親已被砍很多刀，他看我拿攝影機，就轉而攻擊我，我為拍
    攝就一直退，後來我想不能這樣，就回家把攝影機放好，趁丙○○攻擊我父親時
    制服他。」等語（見偵查卷第三十頁之九十一年八月十二日訊問筆錄）；告訴人
    乙○○再於審理中證稱：「我在洗澡聽到外面有吵鬧的聲音，趕快衝出去，看到
    爸爸被我叔叔拿刀攻擊，我爸爸說他有刀快去拿攝影機，他們二人正在拉扯，攝
    影機拿出後，我就開始攝影，就看到被告拿刀子追著我父親，我父親往旁邊閃躲
    ，他又看到我拿攝影機拍他，就反過來拿刀追我，然後順手拿起原本我父親坐的
    椅子打我的攝影機，攝影機有被打到，他右手持刀有一直揮砍我，但沒有砍到，
    我就往路邊的電線桿的方向退去，被告轉過頭，又去攻擊我父親，但沒攻擊到，
    又轉過來攻擊我，在電線桿前，用手把我攝影機揮打開，就拿刀子往我的頭部左
    側劃了一刀，從太陽穴到嘴唇上方一刀，我又趕快跑開，我趕快跑回家，被告有
    在後面追我，但我父親趕快要去制止他，把他引開。我進入屋內先把攝影機放在
    屋內，趕快再跑出來，這段時間他又攻擊我父親，這段時間約只有五秒鐘，我父
    親一直在院子跑，被告拿刀子追，我再上前要去搶他的刀子，被告抵抗，我就將
    被告臉朝下壓倒在地，他頭部有撞到地，我父親再過來將他刀子搶下，我繼續押
    著他，我父親去報警及進屋內拿繩子綁被告。」等語（見本院卷第七十四頁之九
    十二年十一月二十四日審判筆錄）；告訴人丁○○於審理中亦證稱：「（被告拿
    刀砍你，你有沒有機會跑回家？）有。」、「（為何不跑回家？）從八十五年到
    現在，被告常常找我吵鬧，也打過我，以前被判六個月，完全不改，所以我不跑
    回去，我要蒐證告他，讓他以後不要再有這樣的行為。」等語（見本院卷七十五
    頁之九十二年十一月二十四日審判筆錄）。即依告訴人乙○○、丁○○上開所述
    ，被告持刀追逐告訴人丁○○時，乙○○不僅未上前護衛其父丁○○，反而在旁
    持錄影機蒐證，待被告轉向告訴人乙○○攻擊時，乙○○亦僅是邊退邊錄影，並
    無驚慌逃逸之情形，而告訴人丁○○自始即為蒐集證據而在能走避之情形下卻故
    意不為走避，衡情，一般人若認為真要遭人殺害，性命不保，豈有不立即逃命之
    理，則依告訴人二人與被告持刀互相追逐之經過情形觀之，足認告訴人二人於當
    時之主觀上已認為被告並無取其性命之意甚明。又倘被告確有殺人故意，告訴人
    乙○○又何能輕易自後制服持刀之被告？而告訴人又何能輕易將被告手持之番刀
    取下？復參酌告訴人丁○○傷處雖多，因為較淺，未深及內臟，若及時傷口縫合
    ，並無致命急迫危機等情，有國軍桃園總醫院九十二年八月十一日醫準字第○九
    二○○○二八五七號函一紙在卷可按，亦足以認定被告於持刀揮砍之時，並無殺
    人之故意，否則既已砍傷告訴人等之頭、胸部，何以該等傷勢均屬表淺之傷害，
    而非致命之傷害，是被告辯稱並無殺人之故意等語，尚非無據，應堪採信。
三、核被告所為，係犯刑法第二百七十七條第一項之傷害罪。公訴人認被告所為係犯
    刑法第二百七十一條第二項、第一項之殺人未遂罪，惟被告行為時並無殺人之故
    意，已如前述，是公訴意旨認被告應依殺人未遂罪處斷，容有未洽，惟起訴事實
    相同，爰依法變更起訴法條。被告以一行為觸犯二個傷害罪名，係屬同種想像競
    合犯，應依法以一傷害罪論處。又被告前因犯傷害罪，經本院判處有期徒刑六月
    確定，並於八十八年十一月九日執行完畢，有台灣高等法院被告全國前案紀錄表
    一份及台灣桃園地方法院八十八年執字第三二○二號執行卷宗可憑，其前受有期
    徒刑執行完畢，於五年以內再犯本件最重本刑為有期徒刑以上之罪，為累犯，應
    依刑法第四十七條規定加重其刑。爰審酌被告與告訴人等為至親關係且為鄰居，
    不知和睦相處，竟一再因財產問題屢起爭執，且被告於八十七年、八十八年間即
    因傷害告訴人丁○○、乙○○而經本院分別判處罰金三千元、有期徒刑六月，有
    台灣高等法院被告全國前案紀錄表及本院八十七年易字第二五七六號、八十八年
    自字第一一八號刑事判決在卷可按，惟被告經上開刑事判決後，竟再因相同之祖
    產問題對同一被害人再犯本件傷害罪，顯然毫無悔改之意，再考量其犯罪之手段
    係持番刀砍傷告訴人二人，情節非輕，及告訴人二人所受之傷害，並被告否認所
    有犯行等一切情狀，量處如主文所示之刑。扣案之番刀一把，係被告所有且供被
    告實施傷害犯行之用，業據告訴人二人指述明確，應依刑法第三十八條第一項第
    二款宣告沒收。
據上論斷，應依刑事訴訟法第二百九十九條第一項前段、第三百條，刑法第二百七十
七條第一項、第五十五條、第四十七條、第三十八條第一項第二款，罰金罰鍰提高標
準條例第一條前段，判決如主文。
本案經檢察官陳志全到庭執行職務。
中        華        民        國    九十三   年       二    月     四   日
                                         臺灣桃園地方法院刑事第七庭
                                             審判長法  官   孫 惠 琳
                                                   法  官   林 惠 霞
                                                   法  官   劉 為 丕
右正本證明與原本無異。
如不服本判決，應於判決送達後十日內向本院提出上訴狀( 應附繕本 )，上訴於
臺灣高等法院。
                                                   書記官   方 秀 貞
中        華        民        國   九十三   年       二   月      六    日
附錄本案論罪科刑法條
中華民國刑法第二百七十七條
(普通傷害罪)
傷害人之身體或健康者，處三年以下有期徒刑、拘役或一千元以下罰金。
犯前項之罪因而致人於死者，處無期徒刑或七年以上有期徒刑；致重傷者
，處三年以上十年以下有期徒刑。
